臺灣高雄地方法院刑事判決　　　　　　　　　　　　九十一年度訴字第一二六三號
　　公　訴　人　臺灣高雄地方法院檢察署檢察官
　　被　　　告　甲○○
右列被告因偽造文書等案件，經檢察官提起公訴（九十一年度偵緝字第三０三號），
本院判決如左：
    主  文
甲○○共同連續行使偽造私文書，足以生損害於他人，處有期徒刑陸月，如易科罰金
，以參佰元折算壹日。
    事  實
一、緣甲○○見臺灣新聞報上刊登一則「身分證借款，一千元免抵押」之分類廣告，
    便打電話與綽號「小陳」之不詳年籍成年男子取得聯繫，經該名綽號「小陳」之
    男子告知，可持偽造之統一發票詐領中獎金額，甲○○明知綽號「小陳」之男子
    所交付之統一發票係偽造，竟與之共同基於行使偽造私文書及詐欺取財之概括犯
    意，於八十九年一月十日，由綽號「小陳」之男子提供偽造之統一發票共十五張
    （統一發票號碼均是ＸＭ00000000，末五碼為八十八年九、十月份統一發票四獎
    中獎號碼），二人連續至臺灣省合作金庫新興支庫、光華支庫、前金支庫、苓雅
    支庫、興鳳支庫、三民支庫、五甲支庫、北高雄支庫、南高雄支庫、灣內支庫、
    憲德支庫、一心路支庫、前鎮支庫、東高雄支庫、大順支庫，由甲○○持上述偽
    造之統一發票出面兌領八十八年九、十月份統一發票四獎獎金新台幣（下同）四
    千元，以此詐術使各合作金庫支庫承辦人員陷於錯誤，依規定先予扣除稅額八百
    元後，將餘額三千二百元如數交付，先後共計十五次，合計詐得金額為四萬八千
    元，甲○○每張可得一千元做為報酬，餘款則均歸綽號「小陳」之男子所有，足
    生損害於統一發票給獎審核之正確性。翌日（一月十一日）甲○○又承續前揭概
    括之犯意，與黃玉真（另案由檢察官偵辦中）二人共同持綽號「小陳」之男子提
    供之偽造統一發票，以前述相同方法，先後至合作金庫東高雄支庫、灣內支庫，
    由黃玉真持號碼均是ＸＭ00000000號之偽造統一發票各一張出面申領八十八年九
    、十月份統一發票四獎獎金，每張實際詐得三千二百元，並足生損害於統一發票
    給獎審核之正確性。及至甲○○與黃玉真二人又持相同號碼之偽造統一發票至合
    作金庫另家支庫申領時，為承辦人員發現重複申領而未得逞，其二人見事跡敗露
    ，即倉皇逃離現場，並隨即通知小陳，將所詐得之款項交給小陳，甲○○亦從中
    取得二千元之酬勞。
二、案經財政部賦稅署函請內政部警政署刑事警察局移送臺灣高雄地方法院檢察署檢
    察官偵查起訴。
    理  由
一、右揭犯罪事實，業經被告甲○○坦白承認，其中關於被告與黃玉真一同持偽造之
    統一發票申領獎金之犯行部分，亦經黃玉真於警訊時供述明確，互核其二人供述
    情節相符，並有偽造之統一發票十九張附於警卷可為佐證，此外，上情亦經財政
    部賦稅署函釋明確，有該署八十九年五月九日台稅六發第０八九０四五二六七八
    號函在卷可稽，而卷附十九張統一發票經本院函請財政部印刷廠鑑定結果認定均
    屬偽造之發票，有該廠九十一年六月十日財印政字第０九一００００八一０號函
    附卷可佐，公訴人認被告所持以行使之統一發票係變造，容有誤會，應予指正。
    另依前述財政部賦稅署函所附偽造統一發票移送明細表可知，黃玉真實際領獎之
    件數為二件，參酌卷附十九張偽造統一發票其中二張並未黏貼印花稅票，足證黃
    玉真僅持二張偽造統一發票申領獎金得手，已足認定。公訴人認黃玉真先後至合
    作金庫東高雄支庫、灣內支庫兌領三張得手，因與卷附資料不符，為本院所不採
    ，應予更正。事證已臻明確，被告犯行足可認定
二、按統一發票領獎固須占有該得獎發票為要件，但其本質就非表彰一定財產上之權
    利，而係一種會計憑證。而依營業稅法第三十二條規定，統一發票為營業人銷售
    貨物或勞務予買受人之憑證，屬私文書之一種。被告持偽造之統一發票申領得獎
    獎金之行為，核係犯刑法第二百十六條、第二百十條之行使偽造私文書罪及同法
    第三百三十九條第一項之詐欺取財罪（其中最後一次被發現重複申領未得逞之行
    為係犯同法第三百三十九條第三項、第一項之詐欺取財未遂罪）。公訴人認被告
    所為係涉嫌刑法第二百零一條第二項之行使偽造有價證券罪，起訴法條容有錯誤
    ，應予變更。被告與綽號「小陳」之男子及黃玉真間，就所為犯行彼此間有犯意
    之聯絡及行為之分擔，均為共同正犯。被告先後多次持偽造之統一發票申領得獎
    金之行為，時間緊接，手段相同，所犯又係構成要件相同之罪名，顯係基於同一
    概括犯意為之，為連續犯，均應以一罪論（其中詐欺犯行部分應從重之詐欺取財
    既遂罪論處）。被告所犯上開二罪間，有方法結果之牽連關係，應從一重之行使
    偽造私文罪處斷。審酌被告在此之前並無前科，有臺灣高等法院被告全國前案紀
    錄表在卷足憑，因一時貪念，未及深思而罹刑章，犯後已坦承犯行，且所詐得之
    金錢不多等情狀，量處如主文所示之刑，並諭知如易科罰金之折算標準（按本件
    被告行為後，刑法第四十一條雖於九十年一月十日修正公布，然因易科罰金事項
    係關於執行之事項，與罪刑之輕重無涉，應一律適用新法，不生新舊法適用之比
    較問題，僅此敘明）。至卷附十九張偽造之統一發票已經被告持以行使，非被告
    持有之物，已非被告所有之物，故不予宣告沒收。
據上論斷，應依刑事訴訟法第二百九十九條第一項前段、第三百條，刑法第二條第一
項前段、第二十八條、第五十六條、第二百十六條、第二百十條、第三百三十九條第
一項、第五十五條、第四十一條第一項，罰金罰緩提高標準條例第一條前段、第二條
，判決如主文。
中      華      民      國      九十一      年    六    月    二十八    日
                                            臺灣高雄地方法院刑事庭
                                                法  官  黃三友
右正本證明與原本無異。
如不服本判決，應於判決送達後十日內，向本院提出上訴狀。
                                                書記官  葛羽洪
中      華      民      國      九十一      年    六    月    二十八    日
附錄本判決論罪法條：
刑法第二百一十六條
行使第二百十條至第二百十五條之文書者，依偽造、變造文書或登載不實事項或使登
載不實事項之規定處斷。
刑法第二百十條
偽造、變造私文書，足以生損害於公眾或他人者，處五年以下有期徒刑。
